臺灣高雄地方法院刑事判決　　　　　 100年度交簡上字第87號
上　訴　人
即　被　告　郭恒成
上列上訴人因公共危險案件，不服本院高雄簡易庭民國100 年3
月28日100 年度交簡字第114 號第一審簡易判決（聲請簡易判決
處刑案號：99年度偵字第33559 號），提起上訴，本院管轄之第
二審合議庭判決如下：
    主  文
上訴駁回。
    事  實
一、郭恒成前因公共危險案件，經本院以98年度審交簡字第5353
    號、第5638號判決，分別判處有期徒刑3 月、3 月確定，嗣
    經本院以99年度審聲字第1598號裁定，就上開2 案定應執行
    刑為有期徒刑5 月，於民國99年9 月6 日執行完畢。詎其仍
    不知悔改，明知服用酒類足以造成不能安全駕駛動力交通工
    具之危險，於99年10月23日夜間6 時許，其在高雄市三民區
    ○○○路與鼎山街交岔路口附近之小吃攤飲用米酒，直至同
    日夜間7 時30分許飲畢，詎其於酒後平衡感、定向力及感覺
    能力均已有所障礙，客觀上顯已達無法安全駕駛之狀態下，
    竟仍基於酒後駕車之犯意，騎乘車牌號碼XVV-252 號普通重
    型機車行駛於道路，然甫上路未久，即在大昌一路上（靠近
    前開交岔路口處），與張正中所騎乘、搭載王思婷之車牌號
    碼867-BDL 號普通重型機車發生車禍事故，致張正中受有右
    手、右腳擦傷之傷害（過失傷害部分未據告訴）。嗣經警方
    到場處理，並對郭恒成實施酒精濃度測試，測得其呼氣中酒
    精濃度達每公升0.68毫克，因而查悉上情。
二、案經高雄市政府警察局三民第二分局移送臺灣高雄地方法院
    檢察署檢察官偵查後，聲請以簡易判決處刑。
    理  由
壹、對於證據能力之判斷
一、按被告以外之人於審判外之言詞或書面陳述，除法律有規定
    者外，不得作為證據，刑事訴訟法第159 條第1 項定有明文
    。又被告以外之人於審判外之陳述，雖不符前4 條之規定，
    而經當事人於審判程序同意作為證據，法院審酌該言詞陳述
    或書面陳述作成時之情況，認為適當者，亦得為證據。當事
    人、代理人或辯護人於法院調查證據時，知有第159 條第1
    項不得為證據之情形，而未於言詞辯論終結前聲明異議者，
    視為有前項之同意，刑事訴訟法第159 條之5 亦定有明文。
    本件證人張正中於警詢中之陳述，係被告以外之人於審判外
    之言詞陳述，卷附道路交通事故現場圖，則係被告以外之人
    於審判外之書面陳述，而檢察官及被告郭恒成就上開陳述，
    未於本院審理過程中聲明異議，本院並審酌前開陳述作成時
    之情況正常，所取得過程並無瑕疵，且與本案相關之待證事
    實具有關連性，認適當作為證據，依前開刑事訴訟法第159
    條之5 之規定，認上開陳述具有證據能力。
二、次按，被告以外之人於偵查中向檢察官所為之陳述，除顯有
    不可信之情況者外，得為證據，刑事訴訟法第159 條之1 第
    2 項定有明文。本件證人張正中於檢察官偵查中所為之證述
    內容，業經其具結擔保其證詞之真實性，而依本案卷證資料
    所示，上開證據之取得過程並無瑕疵，未發現有何顯有不可
    信之情況，且與本案相關之待證事實具有關連性，依前揭刑
    事訴訟法第159 條之1 第2 項之規定，自應具有證據能力。
三、卷附之酒精濃度測試紀錄表，係被告對酒精濃度測試機器吹
    氣測試呼氣中酒精濃度之結果，此與「供述證據」係供述者
    對於有關體驗之事實，經由知覺、記憶、表現、敘述或敘述
    性動作等過程予以傳達者自為不同，其本質上屬物證而非供
    述證據，不適用傳聞法則，且與被告本件犯行有相當之關聯
    性，又非不法取得，自應具有證據能力。
貳、實體方面
一、訊據被告固不否認其有於前開時、地飲酒，及酒後與證人張
    正中所騎乘之車牌號碼867-BDL 號普通重型機車發生車禍事
    故等事實，然矢口否認有何不能安全駕駛動力交通工具犯行
    ，辯稱：案發當天，伊從仁武騎車要回家，行經鼎山街時，
    機車突然停了下來，伊雖試著要再發動，但都無法發動，而
    當時伊也覺得累了，就將機車牽至路旁，到路旁的黑輪攤吃
    東西，並喝了一點酒，吃完東西後，伊因為機車的油表已經
    壞了很久，所以要將機車牽到對面的加油站加油，看看是不
    是沒有油導致機車不能發動，若不是沒有油而導致機車不能
    發動，就要將機車牽回家，沒想到只牽了5 步的距離，張正
    中就騎乘機車過來，發生本件車禍事故。本件案發當時，伊
    僅有牽機車，並無騎乘機車，並無被訴之不能安全駕駛動力
    交通工具犯行云云。經查：
（一）被告於99年10月23日夜間6 時許，在高雄市三民區○○○
      路與鼎山街交岔路口附近之小吃攤飲用米酒，於同日夜間
      7 時30分許飲畢後，騎乘車牌號碼XVV-252 號普通重型機
      車行駛於道路，而甫上路未久，即在大昌一路上與張正中
      所騎乘、搭載王思婷之車牌號碼867-BDL 號普通重型機車
      發生車禍事故，致張正中受有右手、右腳擦傷之傷害，嗣
      經到場警方人員對被告實施酒精濃度測試，測得其呼氣中
      酒精濃度達每公升0.68毫克等事實，除據被告自承有於前
      開時、地飲酒外（見警卷第2 頁、偵卷第5 頁、原審卷第
      24頁、本院卷第25頁），並據證人張正中於警詢及偵訊中
      （見警卷第4 、5 頁、偵卷第18、19頁）、證人王思婷於
      原審審理中（見原審卷第23、24頁）證述明確，復有酒精
      濃度呼氣測試報告（見警卷第8 頁）、道路交通事故現場
      圖（見警卷第11頁）、現場事故相片（見警卷第16至18頁
      ）在卷可稽，堪以認定。
（二）被告雖以前詞辯稱其於酒後僅有牽機車而無騎乘機車，然
      關於其牽機車之緣由、目的為何乙節，其於警詢中陳稱：
      案發當時，伊是要牽機車去加油站加油云云（見警卷第2
      頁）；於99年10月24日之偵訊中係謂：案發當時，伊是要
      將機車牽到對面的加油站，看是不是沒有油要加油，還是
      機車壞掉要去修理云云（見偵卷第4 頁）；嗣於99年11月
      11日之偵訊中則謂：案發當時，因為伊的機車壞掉了，所
      以在小吃攤吃完東西後，要將機車牽到對面的機車行修理
      云云（見偵卷第14頁）；而於原審審理時辯述：案發當時
      ，伊是要將機車牽回伊住處附近修理，並沒有要牽機車去
      加油，只是要從加油站那邊經過云云（見原審卷第24頁）
      ；復於本院準備程序中改稱：案發當時，伊是要牽機車去
      加油，若加完油還不能發動，才要將機車牽去修理云云（
      見本院卷第25頁）；之後於本院審判程序中另謂：案發當
      時，伊是要將機車牽到對面的加油站加油，看是不是沒有
      油導致機車不能發動，若不是沒有油而導致機車不能發動
      ，就要將機車牽回家云云（見本院卷第43頁）。是被告所
      辯案發當時牽車之目的，忽而謂僅要加油，忽又稱僅要修
      車，又有謂2 者兼而有之，先後所述多所反覆，則本件案
      發當時，被告所騎乘之上開機車，是否確如被告所辯，因
      有發生故障或汽油用盡之事，以致其無法騎乘而僅能牽行
      ？實甚有所疑，已難遽以採認被告之辯詞。再者，證人張
      正中於警詢及偵訊中證稱：案發當時，被告確實有發動駕
      騎機車而與伊發生車禍事故，當時被告是坐在機車上，並
      非牽車等語（見警卷第5 頁、偵卷第19頁），而證人王思
      婷於原審審理中亦證述：案發當時，伊有見到被告在騎車
      ，被告當時並沒有牽車等語（見原審卷第24頁），2 人均
      明確證述被告於案發當時係騎乘機車，並無牽車情形。而
      審諸證人張正中、王思婷2 人，僅係偶然與被告發生車禍
      事故，與被告並無宿怨；且本件車禍事故發生後，又未對
      被告提出告訴、追究被告相關民、刑事責任，是渠2 人顯
      無故為虛偽陳述而誣陷被告之動機存在，反係被告於面臨
      刑事訴追、將可能受有刑事處罰之狀況下，自當較有動機
      為不實之陳述，因此，足徵證人張正中、王思婷所言應較
      被告所辯可信。至於證人張正中於警詢、偵訊中證述：案
      發當時，伊從鼎山路右轉大昌一路行駛，而發生車禍之時
      ，被告係於車子發動的狀態下，逆向在大昌一路上停等紅
      綠燈（見警卷第5 頁、偵卷第18、19頁），而證人王思婷
      於原審審理中證稱：案發當時，伊是坐在後座，結果剛從
      鼎山街右轉大昌一路，就見到被告騎車往伊搭乘的機車撞
      過來（見原審卷第23、24頁），2 人所述雖略有歧異，然
      本件車禍事故發生當時，證人張正中、王思婷所共乘之機
      車，係處於行駛中之狀態；而被告則係甫自離事故地點甚
      近之小吃攤起駛至事故地點，行車速度必然甚為緩慢，是
      對於被告所騎乘之機車究係靜止停等紅綠燈或仍持續前行
      乙節，證人張正中、王思婷2 人本即會受雙方車輛相對速
      度之動態影響及因前、後座觀察角度之不同，而出現不同
      認知，尚難以此即謂證人張正中、王思婷2 人所言無可採
      信。又證人張正中、王思婷2 人對於被告在案發當時，係
      騎乘機車而非牽行機車此一主要事實，所言並無歧異，且
      渠2 人要無誣陷被告之動機，均如前述，是自難以渠2 人
      所述之案發細節，存在前開略有歧異之處，而為何有利於
      被告之認定。從而，被告前揭所辯，顯係事後卸責之詞，
      無從採信，其於前開時、地飲酒之後，有騎乘機車行駛於
      道路之事實，堪以認定。
（三）按刑法第185 條之3 係抽象危險犯，非實害犯，行為人客
      觀上已達不能安全駕駛之程度，且主觀上知其飲酒可能造
      成不能安全駕駛結果，竟仍放任自己駕駛，即應認有故意
      ，而該當該罪。至於是否達「不能安全駕駛之程度」之認
      定，應依具體個案之實際情形判斷之，依目前醫學一致見
      解，呼氣酒精濃度達每公升0.25毫克以上時，將使駕駛人
      產生複雜之技巧障礙、駕駛能力變壞之行為表現，肇事率
      較一般未飲酒時高出2 倍；呼氣酒精濃度達每公升0.5 毫
      克以上時，將使駕駛人產生說話含糊、腳步不穩之行為表
      現，肇事率較一般未飲酒時高出7 倍；呼氣酒精濃度達每
      公升0.55毫克以上時，將使駕駛人產生平衡感與判斷力障
      礙升高之行為表現，肇事率較一般未飲酒時高出10倍；甚
      而如呼氣酒精濃度達每公升0.75毫克時，駕駛人將產生明
      顯酒醉、步履蹣跚之行為狀態，其肇事率較一般未飲酒時
      高出25倍，並認為呼氣酒精濃度達每公升0.55毫克以上時
      ，即達絕對不能安全駕駛之程度。而因該每公升0.55毫克
      之數值，係經由實際測試所得之統計值，為經驗科學上所
      肯定之客觀實驗數據，是以該數值作為絕對不能安全駕駛
      之標準，不僅不違反經驗法則，且可免舉證之困難。準此
      ，若呼氣酒精濃度達每公升0.55毫克以上時，應認已達絕
      對不能安全駕駛之程度，若數值在此之下，仍須輔以客觀
      事實，方可認定是否已達不能安全駕駛之程度，並應由檢
      察官就此負舉證責任。本件被告於案發後所測得之呼氣中
      酒精濃度，已達每公升0.68毫克，業如前述，且依本案卷
      內所存證據，亦未顯示被告於此情形下，仍得以安全駕駛
      動力交通工具，依據前揭說明，應認其於案發當時，已達
      絕對不能安全駕駛之程度。
（四）綜上，本件事證明確，被告前開犯行，足堪認定。
二、核被告所為，係犯刑法第185 條之3 之不能安全駕駛動力交
    通工具罪。被告有上述之前科紀錄乙情，有臺灣高等法院被
    告前案紀錄表在卷可稽，其受有期徒刑執行完畢，5 年內故
    意再犯本件最重本刑為有期徒刑以上之罪，為累犯，應依刑
    法第47條第1 項規定加重其刑。原審因而適用刑法第185 條
    之3 、第47條第1 項、第41條第1 項前段、刑法施行法第1
    條之1 第1 項之規定，並審酌被告於飲酒後猶貿然騎乘機車
    行駛於一般道路等犯罪之動機、目的及手段，且呼氣酒精濃
    度達每公升0.68毫克，危害公共安全甚鉅，復考量被告前因
    公共危險案件，經法院判處有期徒刑5 月確定，兼衡其犯後
    態度及其國小畢業之智識程度、家境勉持等經濟暨生活狀況
    之一切情狀，量處有期徒刑5 月，並諭知以新臺幣1000元折
    算1 日為其易科罰金之折算標準。經核原判決認事用法，均
    無不合，量刑亦屬妥適，被告執前詞否認犯行，指摘原判決
    不當而提起上訴，為無理由，應予駁回。
據上論斷，應依刑事訴訟法第455 條之1 第1 項、第3 項、第36
8 條，判決如主文。
本案經檢察官鄧藤墩到庭執行職務。
中    華    民    國   100    年    7     月    13    日
                  刑事第十七庭  審判長法  官  陳培維
                                      法  官  毛妍懿
                                      法  官  陳君杰
以上正本證明與原本無異。
不得上訴。
中    華    民    國   100    年    7     月    13    日
                                      書記官  紀龍年
附錄本判決論罪科刑之法條：
刑法第185 條之3
服用毒品、麻醉藥品、酒類或其他相類之物，不能安全駕駛動力
交通工具而駕駛者，處1 年以下有期徒刑、拘役或科或併科15萬
元以下罰金。